臺灣臺中地方法院刑事判決　　　　　　 100年度易緝字第75號
公　訴　人　臺灣臺中地方法院檢察署檢察官
被　　　告　莊沅澔
上列被告因違反毒品危害防制條例案件，經檢察官提起公訴(99
年度毒偵字第90號)，本院判決如下：
    主    文
莊沅澔施用第二級毒品，處有期徒刑肆月，如易科罰金，以新臺
幣壹仟元折算壹日。
    犯罪事實
一、莊沅澔前於民國88年間因施用毒品案件，經本院裁定送觀察
    、勒戒後，認無繼續施用毒品之傾向，於民國88年10月22日
    執行完畢釋放，並由臺灣臺中地方法院檢察署檢察官以88年
    度毒偵字第1188號為不起訴處分確定；又於89年間因施用毒
    品案件，經本院裁定送觀察、勒戒後，認無繼續施用毒品之
    傾向，於90年10月31日執行完畢釋放，並經同署檢察官以90
    年度毒偵緝字第387號為不起訴處分確定；同年復因販賣毒
    品案件，經本院以90年度訴緝字第458號判處有期徒刑8年6
    月，於96年3月26日假釋交付保護管束，於98年11月28日保
    護管束期滿，未經撤銷假釋，所餘刑期視為執行完畢 (本案
    不構成累犯)。仍無法戒除毒癮，復基於施用第二級毒品甲
    基安非他命之犯意，於98年8月13日凌晨2時10分許為警採尿
    回溯前4日內之某時，在不詳處所，以將甲基安非他命置於
    玻璃球吸食器(未扣案)內，點火燒烤產生煙霧以吸食氣體之
    方式，施用第二級毒品甲基安非他命1次。嗣於98年8月13日
    凌晨，因莊沅澔為毒品行方不明人口而為警臨檢查獲，同日
    凌晨2時10分許，經其同意採集其尿液送驗，檢驗結果呈現
    甲基安非他命陽性反應，始查悉上情。
二、案經臺中市警察局(現已改制為臺中市政府警察局)移請臺灣
    臺中地方法院檢察署檢察官偵查起訴。
    理    由
一、程序方面：
(一)本案被告莊沅澔所犯毒品危害防制條例第10條第2項之施用
    第二級毒品罪，屬刑事訴訟法第376條第1款所列之罪，依同
    法第284條之1規定，第一審得由法官獨任進行審判程序，合
    先敘明。
(二)按被告以外之人於審判外之陳述，雖不符前4條之規定，而
    經當事人於審判程序同意作為證據，法院審酌該言詞陳述或
    書面陳述作成時之情況，認為適當者，亦得為證據。當事人
    、代理人或辯護人於法院調查證據時，知有第159條第1項不
    得為證據之情形，而未於言詞辯論終結前聲明異議者，視為
    有前項之同意，刑事訴訟法第159條之5定有明文。本案判決
    以下所引用檢察官所舉各項證據，業經被告於本院審理時表
    示無意見，同意作為證據，迄於言詞辯論終結前亦未聲明異
    議，本院審酌該等證據之取得過程並無瑕疵，與本案待證事
    實間復具有相當之關聯性，以之為本案證據尚無不當，自得
    採為證據。
二、認定犯罪事實所憑之證據及理由：
    上揭犯罪事實，業據被告莊沅澔於本院審理時坦承不諱，並
    有臺中市警察局少年警察隊採集尿液鑑定同意書、委託鑑驗
    尿液代號與姓名對照表、中山醫學大學附設醫院檢驗科藥物
    檢測中心尿液檢驗報告各1份在卷可稽，綜上各節相互佐證
    ，被告自白核與事實相符，應堪採信，本案事證明確，被告
    犯行堪以認定，應予依法論科。
三、論罪科刑之理由：
(一)按施用第一、二級毒品為犯罪行為，毒品危害防制條例第10
    條定有處罰明文。故施用第一、二級毒品者，依前揭規定本
    應科以刑罰。惟基於刑事政策，對合於一定條件之施用者，
    則依同條例第20條、第23條之規定，施以觀察、勒戒及強制
    戒治之保安處分。又毒品危害防制條例於92年7月9日修正公
    布，自93年1月9日施行，其中第20條、第23條將施用毒品之
    刑事處遇程序，區分為「初犯」及「5年內再犯」、「5年後
    再犯」。依其立法理由之說明：「初犯」，經觀察、勒戒或
    強制戒治後，應為不起訴處分或不付審理之裁定；經觀察、
    勒戒或強制戒治執行完畢釋放後，「5年內再犯」者，因其
    再犯率甚高，原實施之觀察、勒戒及強制戒治既已無法收其
    實效，爰依法追訴或裁定交付審理。至於經觀察、勒戒或強
    制戒治執行完畢釋放後，「5年後再犯」者，前所實施之觀
    察、勒戒或強制戒治已足以遮斷其施用毒品之毒癮，為期自
    新及協助其斷除毒癮，仍適用「初犯」規定，先經觀察、勒
    戒或強制戒治之程序。從而依修正後之規定，僅限於「初犯
    」及「5年後再犯」2種情形，始應先經觀察、勒戒或強制戒
    治程序。倘被告於5年內已再犯，經依法追訴處罰，縱其第3
    次(或第3次以上)再度施用毒品之時間，在初犯經觀察、勒
    戒或強制戒治執行完畢釋放5年以後，已不合於「5年後再犯
    」之規定，且因已於「5年內再犯」，顯見其再犯率甚高，
    原實施觀察、勒戒或強制戒治，已無法收其實效，即應依該
    條例第10條處罰(最高法院97年度第5次刑事庭會議決議參照
    )。查被告莊沅澔前因施用毒品案件，於88年10月22日觀察
    、勒戒執行完畢釋放，已如前述，本次公訴人起訴被告施用
    毒品之犯行係於98年8月13日凌晨2時10分為警查採尿前回溯
    4日內之某時，雖距離前述觀察、勒戒執行完畢釋放日已逾5
    年，然被告於前述觀察、勒戒執行完畢釋放日後5年內即曾
    因再犯施用毒品案件，經本院裁定送觀察、勒戒，於90年10
    月31日執行完畢釋放，並經臺灣臺中地方法院檢察署檢察官
    以90年度毒偵緝字第387號為不起訴處分確定，揆諸前開說
    明，公訴人就被告本案施用毒品之犯行提起公訴，核無違誤
    ，自應由本院依法判決。
(二)次按甲基安非他命為毒品危害防制條例第2條第2項第2款所明
    定之第二級毒品。核被告莊沅澔所為，係犯毒品危害防制條
    例第10條第2項之施用第二級毒品罪。被告為供已施用而於
    施用前持有第二級毒品之低度行為，為其施用之高度行為所
    吸收，不另論罪。
(三)爰審酌被告前經觀察、勒戒之執行，仍未知警惕，於觀察、
    勒戒執行完畢5年內，猶因施用甲基安非他命再犯本罪，顯
    未衷心悛悔，徹底戒除惡習遠離毒害，未能善體國家設置觀
    察、勒戒機構，協助毒品施用者戒除毒害之良法美意，惟衡
    酌其施用毒品本質上係自戕自身健康之行為，尚未嚴重破壞
    社會秩序或侵害他人權益，暨其犯罪之動機、目的、所生危
    害，及犯後終能供認無隱，態度尚佳等一切情狀，量處如主
    文所示之刑，並諭知易科罰金之折算標準。至被告施用第二
    級毒品甲基安非他命所用之玻璃球吸食器，其本質尚可供其
    他用途之用，難認係屬專供施用毒品之器具，且未扣案，其
    沒收與否對於預防犯罪及公共利益或公共安全之維護，並無
    絕對影響，為免將來執行困難，爰不另為沒收之諭知，附此
    敘明。
四、應適用之法律：
    依刑事訴訟法第284條之1、第299條第1項前段，毒品危害防
    制條例第10條第2項，刑法第11條前段、第41條第1項前段，
    判決如主文。
本案經檢察官陳永豐到庭執行職務。
中    華    民    國   100    年    4     月    7     日
                  刑事第十七庭    法  官  簡芳潔
以上正本證明與原本無異。
如不服本判決應於收受送達後10日內向本院提出上訴書狀，並應
敘述具體理由；其未敘述上訴理由者，應於上訴期間屆滿後20日
內向本院補提理由書（均須按他造當事人之人數附繕本）「切勿
逕送上級法院」。
                                  書記官  余怜儀
中    華    民    國   100    年    4     月    7    日
附錄論罪科刑法條全文：
毒品危害防制條例第10條
施用第一級毒品者，處6月以上5年以下有期徒刑。
施用第二級毒品者，處3年以下有期徒刑。